臺灣臺北地方法院民事判決　　　　　　　　　　　　九十三年度訴字第四○七○號
　　原　　　告　乙○○
　　訴訟代理人　余西鈞　　律師
　　被　　　告　景園大廈管理服務委員會
　　法定代理人　丙○
　　訴訟代理人　戊○○
　　被　　　告　丁○○即甲○○.
　　法定代理人　丁○○
　　訴訟代理人　己○○
右當事人間請求損害賠償事件，本院於民國九十三年十一月二十五日言詞辯論終結，
判決如左：
    主      文
被告丁○○即甲○○○○應給付原告新臺幣貳拾萬參仟壹佰伍拾柒元，及自民國九十
三年十月九日起至清償日止，按週年利率百分之五計算之利息。
原告其餘之訴駁回。
訴訟費用由被告丁○○即甲○○○○負擔百分之十五，餘由原告負擔。
本判決於原告以新台幣柒萬元供擔保後，得假執行。
原告其餘假執行之聲請駁回。
    事      實
甲、原告方面：
一、聲明：
  (一)被告應連帶給付原告新臺幣（下同）一百二十九萬零五百十七元，及自起訴狀繕
    本送達之翌日起至清償日止，按週年利率百分之五計算之利息。
  (二)原告願供擔保，請准宣告假執行。
二、陳述：原告於民國（下同）九十三年七月十九日上午十一時，自外返回所住台北
    市○○○路○段一三五巷十五號五樓之一，搭乘電梯上樓，然於出電梯時因清潔
    工清洗地面灑水，未放置警告標誌，致原告未注意地面濕滑而滑倒受傷，而受有
    下背部挫傷及腰椎壓迫性骨折之傷害，並於國泰醫院住院治療；詎被告景園大廈
    管理委員會（下稱景園管理委員會）與被告甲○○○○亦即該清潔工之雇主，對
    原告卻不聞不問。又被告甲○○○○既負責景園大廈之清潔工作，明知地面經灑
    水後，易因濕滑而致行人滑倒受傷，依消費者保護法第七條規定，應於明顯處為
    警告標示，提醒行人，詎被告甲○○○○竟違反前揭規定，導致原告滑倒受傷，
    應對原告負賠償責任。另被告景園管理委員會對清潔員工之施工有監督之責任，
    本應監督清潔工注意安全，提供大廈住戶安全無慮之環境，竟疏忽導致本件損害
    之發生，依民法第一百八十四條及消費者保護法第七條第三條規定，被告景園管
    理委員會應與被告甲○○○○負連帶損害賠償責任。
三、證據：提出診斷證明書、清潔維護報價單、工作計畫、會議記錄、收據、發票、
    信函（以上均影本）、照片等件為證。
乙、被告方面：
一、被告景園管理委員會部分：
  (一)聲明：
  1.原告之訴駁回。
  2.如受不利判決，被告願供擔保，請准宣告免為假執行。
  (二)陳述：原告主張被告甲○○○○負責景園大廈之清潔工作，然其違反消費者保護
    法第七條規定，致生損害原告之身體與精神，自應對原告負賠償責任，而被告景
    園管理委員會對清潔員工之施工有監督之責任，竟疏忽導致本件損害之發生，依
    民法第一百八十四條及消費者保護法第七條第三條規定，被告景園管理委員會應
    與被告甲○○○○負連帶損害賠償責任。然被告並非消費者保護法第二條第三款
    所稱之企業經營者，姑不論被告景園管理委員會對被告甲○○○○是否負有監督
    之責或監督上有疏失，原告以消費者保護法第七條第三條規定，請求被告景園管
    理委員會負連帶損害賠償責任，依前揭規定及民法第二百七十二條規定，於法洵
    有未洽。另原告係以被告所出具之清潔維護報價單及駐點工作計劃等，據以主張
    被告景園管理委員會應對被告甲○○○○清潔工作之實施，負有指揮監督之責任
    ；然由前開清潔維護報價單及駐點工作計劃等可知，其內並未載明被告景園管理
    委員會就甲○○○○清潔工作之實施，負有指揮監督之責任，且前開駐點工作計
    劃之備註欄內僅記載「現場派駐清潔人員接受管委會幹事，針對本大廈公共設施
    清潔工作之指派工作內容服務」而已，前開指派工作與原告所稱之指揮監督自屬
    有別，又況，被告甲○○○○從事景園大廈之清潔工作，係基於其與被告景園管
    理委員會間之承攬關係，自不受被告景園管理委員會之指揮監督，原告據此主張
    被告景園管理委員會依與被告甲○○○○負連帶損害賠償責任，顯無理由。
  (三)證據：提出存證信函影本、統一發票影本等件為證。
二、被告甲○○○○部分：
    被告丁○○即甲○○○○未於最後言詞辯論期日到場，茲依其先前所為聲明及陳
    述略記於後：
  (一)聲明：原告之訴及假執行之聲請均駁回。
  (二)陳述：現場工作者固然為被告之員工，惟被告僅係提供人員予管委會使用。又被
    告之清潔工作僅在每月最後一天始有灑水動作，事發後被告曾多次探望原告，原
    告於受傷後曾有出國紀錄，足見原告並非喪失行動能力。
  (三)證據：提出服務說明備註文件為證。
    理  由
一、本件被告丁○○即甲○○○○經合法通知後，無正當理由未於最後言詞辯論期日
    到場，核無民事訴訟法第三百八十六條所列各款情形，爰依原告之聲請，由其一
    造辯論而為判決。
二、本件原告起訴主張其為台北市○○○路○段一三五巷十五號景園大廈住戶，於九
    十三年七月十九日上午十一時，自外返回所住處所，於搭乘電梯上樓，步出電梯
    時，因清潔工灑水清潔未設置警告標誌，致其一時不察滑倒骨折，受有損害，本
    件被告均為該清潔工之僱主，謂此依法訴請被告連帶賠償損害等語；被告景園大
    廈管理委員會則辯稱其並非該清潔工之僱主，對於該員工之行為自不負損害賠償
    責任云云；被告丁○○即甲○○○○則辯稱該清潔工固為其員工，惟係派予景園
    大廈管理委員會調配使用，於該清潔過程中其已喪失指揮管理權限，自不應連帶
    負損害賠償責任云云資為抗辯。經查，本件兩造均不否認原告係系爭大樓住戶，
    於九十三年七月十九日上午十一時間於步出電梯時，系爭場所因有清潔工灑水打
    掃，致不慎滑倒骨折情事，上開事實亦有診斷證明書影本在卷可參，上開事實應
    堪認為真正。本件兩造所爭執之主要重點，僅在於何人應對於該清潔工疏忽行為
    所生之損害負損害賠償責任爾。按本件被告丁○○即甲○○○○並不否認該清潔
    工為其所聘僱，並由其發派至現場實施清潔工作，又依其所提供之服務說明備註
    文件記載，其派駐被告景園大廈工作之員工工作內容已預先寫明於工作計畫中，
    若有額外指派之工作項目，則另行通知，甲○○○○則按月收取清潔費四萬五千
    元至五萬元整，由是可知，被告丁○○即甲○○○○係承攬被告景園大廈管理委
    員會之清潔工作，雖工作項目已約定於工作說明文件中，惟此一說明非指有關工
    作之詳細施工方式，例如灑水與否、灑水幾次、先灑水抑或先掃地、玻璃如何擦
    拭等，亦均由被告景園大廈管理委員會指示，換言之，被告丁○○即甲○○○○
    承攬清潔工作，有關如何清潔之技巧，清潔之方式，乃其專業技術，非被告景園
    大廈管理委員會所得置喙，景園大廈管理委員會所得指示者，乃清潔之範圍，並
    非清潔之方法。是以，實施清潔工作時究竟應灑多少水，如何注意工作人員自己
    安全及第三人之安全，乃被告丁○○即甲○○○○應注意之事，平時對於工作人
    員之要求及安全設施之提供，乃被告丁○○即甲○○○○於經營此一業務時應負
    擔之注意義務，不能反將自己提供技術服務時應注意安全之義務要求業主承擔，
    概倘被告丁○○即甲○○○○之辯詞可採，不啻要求業主對於其所不熟悉之業務
    領域負該領域從業人員之注意義務，此在其他更高技術能力層次之業務領域，益
    見其不合理之處。是以，本件被告丁○○即甲○○○○辯稱其僅係提供人力予被
    告景園大廈管理委員會使用，對於該人員之工作疏失不負責任云云，顯非可採。
    此就其依約所提供之服務內容係大樓清潔工作，並非僅僅單純提供人力予景園大
    廈管理委員會使用，亦可知其所為辯解並非事實。本件被告丁○○即甲○○○○
    既不否認該清潔工為其所聘僱，且該清潔工於施工時確因疏未注意提供安全防護
    措施，致原告受有損害，其對於原告所受之損害自應負損害賠償責任，自無待言
    。至被告景園大廈管理委員會部份，承上所述，其僅係將其大廈之清潔工作發包
    予被告丁○○即甲○○○○，對於甲○○○○之清潔方法及技術內容並無實質監
    督管理之權，就此一範圍而言，被告景園大廈管理委員會與丁○○即甲○○○○
    及該清潔工之間並無僱傭關係，其對於被告丁○○即甲○○○○及該清潔工因提
    供清潔服務所使用之措施及技術對於原告所造成之損害，自不負僱用人之責任。
    本件原告對被告景園大廈管理委員會請求賠償損害，即屬無據，應予駁回。又本
    件被告丁○○即甲○○○○並非直接對原告提供任何商品或服務，被告景園大廈
    管理委員會亦非營利事業單位，與住戶間亦無所謂商品服務提供者與消費者之關
    係，原告主張有消費者保護法之適用云云，顯非可採，附此敘明。
三、按因故意或過失，不法侵害他人之權利者，負損害賠償責任；又受僱人因執行業
    務，不法侵害他人之權利者，由僱用人與行為人連帶負損害賠償責任，民法第一
    百八十四條第一項前段、第一百八十八條第一項前段分別定有明文。本件被告丁
    ○○即甲○○○○因其受僱人執行業務時疏未注意，致造成原告跌傷骨折，對於
    原告所受之損害，依上開規定，自應負損害賠償責任，已如前述。查本件原告因
    跌傷骨折其所花費之醫療費用，連同相關之醫療器材，有單據可供審酌者計有十
    四萬零六百七十七元（參原證六），此部份費用經核尚屬與本件損害醫療相關，
    堪予准許。另原告指稱其因受有系爭傷害後，支付外勞看護費用每月薪資二萬元
    ，此部分費用亦應由被告負擔等語。經查，本件原告於受有本件傷害前即聘有外
    勞，斯時每月給付之薪資為一萬五千八百四十元，此有亞富人力仲介有限公司出
    具之證明書一紙附卷可稽，換言之本件原告於受傷後因需該外勞額外提供勞務每
    月乃再額外支給四千一百六十元，而其支給之月份僅為三月（原告所提外勞領據
    僅有一月），是本件原告因系爭傷害所額外支付之看護費用應為一萬二千四百八
    十元，至其他之外勞費用乃每月固定之薪資，與本件損害無關，自不應計入。綜
    上本件原告因被告丁○○即甲○○○○之侵權行為所受之損害應為十五萬三千一
    百五十七元。又不法侵害他人之身體、健康，被害人雖非財產上之損害，亦得請
    求賠償相當之金額，民法第一百九十五條第一項亦設有規定。本件原告因被告丁
    ○○即甲○○○○之疏失致受身體、健康上之損害，其精神上亦當受有相當煎熬
    ，本院認此部份之損害賠償以五萬元為當，是本件原告得請求被告丁○○即甲○
    ○○○賠償之金額合計為二十萬三千一百五十七元，原告於此範圍內之請求為有
    理由，應予准許；至其逾此範圍以外之主張，即失所依據，應予駁回。
三、假執行之宣告：
    本件原告陳明願供擔保，聲請宣告假執行，經核於原告勝訴範圍內之主張並無不
    合，爰酌定相當擔保金額准許之。至其敗訴部份，其假執行之聲請即失所附麗，
    應併予駁回，附此敘明。
四、結論：原告之訴為一部有理由，一部無理由，依民事訴訟法第三百八十五條第一
    項前段、第七十九條、第三百九十條第二項，判決如主文。
中　　　華　　　民　　　國　　九十三　　年　　 十  二 　　月　　 十 　　日
                                  民事第二庭  法  官  汪漢卿
正本係照原本作成
如對本判決上訴，須於判決送達後廿日內向本院提出上訴狀
中　　　華　　　民　　　國　　九十三　　年　　 十  二 　　月　　 十 　　日
                                              書記官  許婉如
